【裁判字號】    89,易,358
【裁判日期】    900515
【裁判案由】    傷害
【裁判全文】
臺灣花蓮地方法院刑事判決                          八十九年度易字第三五八號
    公  訴  人  臺灣花蓮地方法院檢察署檢察官
    被      告  丙○○
    選任辯護人  陳正忠
右列被告因傷害案件，經檢察官提起公訴（八十九年度偵字第一０一０號），本院判
決如左：
    主  文
丙○○傷害人之身體，處拘役參拾日，如易科罰金，以參佰元折算壹日。緩刑貳年，
緩刑期內付保護管束。
    事  實
一、丙○○原是丁○○的丈夫，二人於民國八十六年八月四日離婚，具有家庭暴力防
    治法第三條第一款所定的家庭成員關係，丙○○與丁○○二人於離婚後，為了爭
    取小孩的監護權仍時有糾紛，在八十九年三月十三日下午丁○○逕自至學校接走
    小孩，遭到小孩的拒絕，而到花蓮縣警察局吉安分局自強派出所（下稱派出所）
    內打電話給丙○○，待丙○○趕到派出所時，二人又在派出所內為了監護權的事
    再起爭執，丙○○竟然基於傷害丁○○的犯意，在當天下午六點三十分左右以手
    掐住丁○○的脖子，致丁○○受有頸部之挫傷。
二、本案是丁○○向臺灣花蓮地方法院檢察署檢察官提出告訴而偵查起訴。
    理  由
一、本案的被告丙○○否認曾經在八十九年三月十三日動手掐傷告訴人的犯罪事實，
    抗辯說：三月十三日當天丁○○逕自從學校把小孩接走，小孩不肯跟她走，才會
    到派出所打電話找他過去，他和市民代表李秋旺先生一起到派出所，在派出所內
    他根本沒有碰丁○○，丁○○的傷是自己造成的等語，被告之辯護人亦為被告辯
    護稱：被告當天到達派出所的時間是下午四點三十分左右，並非告訴人報案所指
    稱的下午四點鐘左右，而且下午六點鐘之後，人群就已經四散離開派出所，根本
    未在派出所內，被告不可能在下午六時三十分在派出所內傷害丁○○等語。但是
    經過本院調查後發現，被告毆打告訴人的詳細經過情形，除了經告訴人丁○○在
    偵查及本院調查時已說明清楚之外，還有目擊證人即自強派出所警員孟憲民在偵
    查及本院中結證翔實，並有診斷證明書及報案三聯單附在卷內可以證明，被告雖
    質疑當天下午四點三十分至六點鐘左右，甲○○○○係負責勤區查察，根本不在
    派出所內，不可能看到當時的情形，但告訴人指訴遭被告傷害的時間是當天下午
    六點三十分，並非下午四點三十分至六點鐘間，以詳如前述，且孟憲民在本院中
    也說明：當天晚上六點到八點鐘是他的休息時間，他回到派出所內休息，有看到
    被告與告訴人爭執的過程，聽到丁○○叫了一聲，就看到被告掐丁○○的脖子，
    他們就趕快過去將二人拉開，現場還有其他警員也有看到，當時派出所內只有被
    告及告訴人，並沒有看到李秋旺等語，以及自強派出所警員乙○○在本院中也結
    證表示當天下午四點到六點鐘都由他值班，當時並沒有處理到被告和告訴人間的
    爭執，但他下班後還在警局時有看到被告和告訴人為了小孩的事在警局，並看到
    丁○○倒下等情，二位證人所述休息及執行勤務時間核與卷內所附的派出所勤務
    分配表所載相符，所述看到被告與告訴人爭執的時間也一致，可信為真實，顯見
    被告所稱六點鐘之後他和告訴人都已經不在派出所內等語，並非事實，再參酌證
    人即被告與告訴人的小孩鍾啟元及鍾啟仁二人在本院訊問時也表示：在警察局內
    爸爸生氣要推媽媽，媽媽就自己倒下去等語，更足徵被告稱根本沒碰到告訴人，
    當時他們都已經在派出所外等語，並不實在，又鍾啟仁雖然稱媽媽一直在路上掐
    自己的脖子，但是鍾啟元及鍾啟仁目前均與被告同住，為被告所自承，二位小孩
    在陳述時充滿對母親的怨恨，所言難免有偏袒被告的情形，如與其他事證不相符
    合，本院實難斷為採信。綜合上述證據，本院認為被告的辯解只是事後為了脫罪
    的說詞，不能採信，本件犯罪的事證已經很明確，被告聲請傳喚證人李秋旺，核
    無必要，被告傷害告訴人的犯罪行為可以認定。
二、被告的行為所觸犯的罪名是：刑法第二百七十七條第一項的普通傷害罪。本院審
    酌被告是與告訴人離婚後為了小孩的監護問題而和告訴人時起糾紛，此次因為生
    氣告訴人未經同意逕自到學校接走小孩而掐傷告訴人，導致告訴人所受傷害的程
    度尚屬輕微，以及被告犯罪後的態度等一切情狀，量處如主文所記載的刑罰，並
    且諭知易科罰金的折算標準。要補充說明的是，刑法第四十一條原規定：「犯最
    重本刑為三年以下有期徒刑以下之刑之罪，而受六月以下有期徒刑或拘役之宣告
    ，因身體、教育、職業或家庭之關係，執行顯有困難者，得以一元以上三元以下
    折算壹日，易科罰金。」，但該條文在九十年一月四日已修正為：「犯最重本刑
    為五年以下有期徒刑以下之刑之罪，而受六月以下有期徒刑或拘役之宣告，因身
    體、教育、職業或家庭之關係，執行顯有困難者，得以一元以上三元以下折算壹
    日，易科罰金。但確因不執行所宣告之刑，難收矯正之效，或難以維持法秩序者
    ，不在此限」（第一項），並於九十年一月十日經總統公布施行，本件被告犯罪
    後法律既有變更，比較新舊法的結果，修正規定對被告又無較為有利或不利的情
    形，則依刑法第二條第一項前段的規定，本院自應適用裁判時的新法，即裁判時
    的刑法第四十一條第一項前段規定諭知易科罰金。又被告之前並沒有受過有期徒
    刑以上刑之宣告，可參閱附在卷內的臺灣花蓮地方法院檢察署刑案資料查註紀錄
    表，相信經過這次的刑事訴訟程序之後，會記取教訓，而不會再次輕易觸法犯罪
    ，本院因而認為對被告所宣告的刑罰，以暫時不用執行比較適當，故一併宣告二
    年的緩刑，讓被告有一個改過自新的機會。由於被告和告訴人是原是夫妻關係，
    有附在偵查卷內的戶籍謄本一份可供參考，依照家庭暴力防治法第三十條第一項
    規定，被告在緩刑期內應交付保護管束。
據上論斷，應依刑事訴訟法第二百九十九條第一項前段，刑法第二條第一項前段、第
二百七十七條第一項、第四十一條第一項前段、第七十四條第一款，家庭暴力防治法
第三十條第一項，罰金罰鍰提高標準條例第一條前段、第二條，判決如主文。
本案經檢察官李子春到庭執行職務。
中     華     民     國       九十     年     五     月       十五     日
                                臺灣花蓮地方法院刑事庭
                                    法  官  陳雅敏
右正本證明與原本無異。
如對本判決不服，應於送達後十日內，向本院提出上訴狀。（應抄附繕本）告訴人或
被害人如對於本判決不服者，應具備理由請求檢察官上訴，其上訴期間之計算係以檢
察官收受判決正本之日期為準。
                                    法院書記官


司法院資訊處製作；財團法人民間司法改革基金會備份。
